【裁判字號】    90,自,52
【裁判日期】    900309
【裁判案由】    公共危險等
【裁判全文】
臺灣臺南地方法院刑事判決                              九十年度自字第五二號
    自  訴  人  丙○○
    自  訴  人  乙○○
    兼右法定代
    代  理  人
    被      告  甲○○
右列被告因公共危險等案件，經自訴人提起自訴（九十年度自字第五二號），本院判
決如左：
    主  文
甲○○從事業務之人，因業務上之過失傷害人，處有期徒刑貳月，如易科罰金，以參
佰元折算壹日，緩刑貳年。
丙○○部分自訴不受理。
    事  實
一、甲○○原在台南市○○路○段一六一號經營晶圓玉器寶石店，為增加營業收入，
    復於該店門口人行道上設立「綠豆饌燒冷冰」攤位，販賣各類冷、熱食品飲料，
    為從事販賣業務之人。於民國八十九年十二月二十二日下午十五時許，在上述人
    行道上放置快速火爐燒開水，原應注意在火爐周圍安裝具有安全性之爐罩以防止
    火焰燒傷路過行人，並無不能注意之情形，竟疏未注意裝置相關之安全設備，適
    丙○○於放學後，至甲○○擺設經營之攤位購買冷飲時，因人行道被佔用，空間
    狹小，致在旁等候取貨亦疏未注意身旁有火爐同有過失之丙○○遭上開火爐噴出
    之火焰燒及身著之長褲（毀損部分未經告訴）並燒傷小腿，經緊急送往國立成功
    大學醫學院附設醫院（下稱成功大學附設醫院）治療後，丙○○左小腿（約佔全
    身體表面積百分之二）已受有二度及三度之燙傷，並於同年月二十七日至該院進
    行清創及植皮手術。
二、案經丙○○及其父乙○○向本院提起自訴。
    理  由
壹、有罪部分
一、右開事實，業據被告甲○○於審理中坦承不諱，核與被害人丙○○指訴之情節相
    符，且有成功大學附設醫院九十年一月八日之診斷證明書在卷足資佐證。被告佔
    用人行道以快速火爐燒滾開水，致行人通路行徑受阻，有危及路人安全之虞，本
    應注意在火爐周圍裝設安全設備以防火舌竄出，且依當時情況，並無不能注意之
    情形，竟疏未注意及此，致使同有過失之被害人丙○○被火爐噴出之火舌燙傷，
    被告顯有過失，且被告之過失行為與丙○○所受傷害間，具有相當因果關係，本
    件事證明確，被告犯行足以認定。
二、按刑法上所謂業務，係指以反覆同種類之行為為目的之社會的活動而言，執行此
    項業務，縱令欠缺形式上之條件不免違法，但仍無礙於業務之性質。被告甲○○
    既開設「綠豆饌燒冷冰」攤位販賣冷、熱食品飲料，雖未曾領有營業執照，欠缺
    營利事業之形式條件，但既以此為業，仍可謂係以販賣為其業務。核被告在其店
    外人行道上放置快速火爐未裝設爐罩之安全設備致丙○○二度及三度燙傷，係犯
    刑法第二百八十四條第二項之業務過失傷害罪。爰審酌雙方過失比例、被害人所
    受傷勢、被告犯後坦承犯行、至醫院照顧被害人、支付被害人醫療所須費用、為
    被害人訂購彈性腳套，且與被害人之法定代理人乙○○達成和解並給付賠償金，
    此有成功大學附設醫院醫療收據影本八紙及台南市中區調解委員會調解筆錄影本
    一紙附卷可稽，量處如主文所示之刑及易科罰金之折算標準。又被告前未曾受有
    期徒刑以上刑之宣告，有台灣高等法院被告全國前案記錄表一紙在卷可按，其因
    一時失慮而罹刑章，經此刑之宣告後，應知警惕而無再犯之虞，本院認其宣告刑
    以暫不執行為適當，併諭知緩刑二年，用啟自新。
三、自訴意旨另以被告在其店門口人行道上放置快速火爐未按裝具有安全性之白鐵皮
    爐罩防止火焰外洩致丙○○受有燙傷，因認被告甲○○涉有刑法第一百七十七條
    第二項之漏逸或間隔煤氣致人受重傷罪。按過失行為之處罰，以有特別規定者為
    限，此刑法第十二條第二項定有明文。又刑法第一百七十七條第二項之致人死傷
    罪，必須行為人具有煤氣之認識，基於漏逸或間隔之決意，實施其行為，因而致
    人於死或重傷者為成立要件，如僅因過失而漏逸或間隔煤氣等致人死傷，並無適
    用該條項處斷之餘地。然查被告之過失犯行業如前述，自訴人認被告此部分涉有
    漏逸或間隔煤氣致人受重傷罪即有未合，此外復查無其他證據證明被告確有自訴
    人所指此部之犯行，惟此部分與前揭論罪科刑之業務過失傷害罪間為想像競合犯
    關係，屬裁判上一罪，爰不另為無罪之諭知。
四、告訴或請求乃論之罪，自訴人於第一審辯論終結前，得撤回其自訴，此刑事訴訟
    法第三百二十五條第一項定有明文。本件於九十年二月二十三日業已辯論終結，
    而自訴人乙○○在同年月二十七日始具狀撤回自訴，其自訴撤回不合法，本院仍
    應就已自訴之犯罪事實審理裁判，附此敘明。
貳、自訴不受理部分
一、犯罪之被害人得提起自訴，刑事訴訟法第三百十九條第一項前段固定有明文，然
    無行為能力或限制行為能力之犯罪被害人，仍不得提起自訴，其法定代理人始得
    提起，最高法院六十五年度第五次刑庭總會決議（三）可資參照，合先敘明。
二、本件被害人丙○○（七十二年二月二十六日生），現年十八歲，未滿二十歲，為
    限制行為能力之犯罪被害人，依照上開說明，自不得提起自訴，其不得提起自訴
    而提起自訴，爰依法諭知不受理。
據上論斷，應依刑事訴訟法第三百四十三條、第二百九十九條第一項前段、第三百十
九條第一項、第三百三十四條、刑法第二百八十四條第二項前段、第四十一條第一項
前段、第七十四條第一項第一款、罰金罰鍰提高標準條例第一條前段、第二條，判決
如主文。
中      華      民      國      九十      年      三      月      九    日
                                  臺灣臺南地方法院刑事第一庭
                                          法  官  陳振謙
右正本證明與原本無異。
如不服本判決，應於判決送達後十日內，向本院提出上訴狀。
                                          書記官  何小玉
中      華      民      國      九十      年      三      月      九    日


司法院資訊處製作；財團法人民間司法改革基金會備份。
